【裁判字號】    97,消債更,1080
【裁判日期】    971229
【裁判案由】    更生事件
【裁判全文】
臺灣臺北地方法院民事裁定          97年度消債更字第1080號
聲  請  人
即  債務人  甲○○
代  理  人  簡汶蕙律師
上列當事人因消費者債務清理事件聲請更生，本院裁定如下：
    主  文
聲請駁回。
聲請費用由聲請人負擔。
    理  由
一、按債務人不能清償債務或有不能清償之虞者，得依本條例所
    定更生或清算程序，清理其債務，消費者債務清理條例第3
    條定有明文。又聲請更生或清算不合程式或不備其他要件者
    ，法院應以裁定駁回之，但其情形可以補正者，法院應定期
    間先命補正，復為同條例第8 條所明定。
二、本件聲請意旨略以：伊自民國95年11月起每月遭強制執行扣
    薪三分之一，但依97年5 月23日及7 月21日之聯徵中心債權
    人清冊顯示，在按月扣薪情況下，伊債務總額不減反增，對
    於債權銀行之債權結構及計算方式無從知悉，且債務終了之
    日遙遙無期，令伊深感人生無望，伊配偶陳氏美祝係越南人
    ，先前因法令因素無法外出工作，且需照顧幼子，現得知伊
    無力清償債務已離家不歸，3 歲幼兒現由母親暫時照顧，但
    因母親年長且健康不佳，終非長久之計，且幼兒日漸年長，
    生活開銷及教育費日漸增加，再加上妹妹原本資助部分房租
    ，惟其工作不穩定，能否繼續如期資助，亦不確定，伊日夜
    辛苦工作，而每月遭扣薪高達三分之一，生活陷入困境，爰
    依法聲請更生云云。
三、經查：(1)觀諸聲請人自行製作之財產及收入狀況說明書中「
    聲請前兩年內必要支出（例如：膳食、教育、交通、醫療、
    稅賦、扶養支出... 等）之數額、原因及種類」表，雖表示
    每月需支出租金18,000元，然由聲請人提出之房屋租賃契約
    書，與出租人訂立房屋租賃契約書之人為聲請人之妹熊慧，
    依其上所檢附繳納租金收據之「提款（轉出）帳號00000000
    00000 」，並非聲請人之帳戶，因聲請人於97年12月1 日民
    事陳報狀所陳報之「聲請人聲請前2 年之所有銀行、郵局帳
    戶存摺影本及證券存摺影本」，僅有華南商業銀行「帳號00
    0000000000」之帳戶，是聲請人稱每月必須支出租金18,000
    元或12,000元，難認為真。(2)另聲請人與其父母、妹妹同住
    ，聲請人自陳其父親為領有終身退休俸之退役軍人，每半年
    領俸時酌給其母熊陳富美生活費數萬元，聲請人之母親熊陳
    富美每月領有敬老津貼3,000 元，有97年12月1 日民事陳報
    狀在卷可參，則聲請人稱其每月扶養母親需支出5,000 元，
    是否果有其事，且聲請人亦無提出每月支出扶養費之證明文
    件，聲請人此部分之主張並不足採，而聲請人稱其扶養其子
    熊子越每月需支出扶養費4,000 元部份，惟聲請人先前向台
    新國際商業銀行聲請債務協商時，於前置協商申請人財產及
    收支狀況說明書中之「依法受申請人扶養人之人」記載扶養
    熊子越每月支出6,000 元，何以前後內容不一，且未提出相
    關證據供本院參酌，則聲請人此部分扶養費無法採信。(3)消
    費者債務清理條例之立法目的，係為使不幸陷入經濟困境之
    人得以清理債務、重建生活，並在清理過程中能保有符合人
    性尊嚴之最低基本生活，而非在維持債務人過去慣常之寬逸
    生活，是於評估債務人清償債務之能力時，並非任其主張生
    活費用之數額，否則將造成揮霍無度以致清償債務能力降低
    之人，反而更容易進入更生程序之歧異現象，是本件聲請人
    每月生活費用，本院認應以行政院主計處公告之97年度臺北
    市平均每人每月最低生活費用為14,152元（以每年家庭收支
    調查，計算出平均每人每月消費支出之60% 作為最低生活費
    ）為計算基準，以聲請人平均月收入約5 萬元計算，即使扣
    除其個人所需最低生活費14,152元，及聲請人陳報扶養熊陳
    富美、熊子越分別需支出5,000 及4,000 元後，仍有餘26,8
    48元，顯非不能支應債權銀行所提之還款方案期付18,434元
    ，是聲請人主張本件於前置協商程序中，最大債權銀行台新
    國際商業銀行所提出之還款方案為「0%、133 期、月付金18
    ,434 元 」，惟聲請人平均每月薪資收入約5 萬元，扣除每
    月支出金額後（不包含法院扣薪三分之一部分），每月僅可
    還款7,870 元，是未能接受最大債權銀行建議之還款方案等
    語，並不可採。
四、綜上所述，聲請人平均之月收入扣除每月必要支出費用後，
    尚無「不能清償債務或不能清償之虞」，其更生之聲請即不
    符消費者債務清理條例第3 條所定要件，且上開欠缺又屬無
    從補正，依首揭說明，自應駁回其聲請，爰裁定如主文。
中    華    民    國    97    年    12    月    29    日
              民事第四庭    法     官  鄧德倩
上為正本係照原本作成
如不服本裁定，應於裁定送達後10日內，以書狀向本院提出抗告
，並繳納抗告費新臺幣1千元
中    華    民    國    97    年    12    月    29    日
                            書  記  官  林孔華


司法院資訊處製作；財團法人民間司法改革基金會備份。
